【裁判字號】    92,自,571
【裁判日期】    921030
【裁判案由】    詐欺
【裁判全文】
臺灣臺中地方法院刑事裁定                          九十二年度自字第五七一號
    自  訴  人  乙○○
    被      告  甲○○
右列被告因詐欺案件，經自訴人提起自訴，本院裁定如左：
    主  文
自訴駁回。
    理  由
一、按法院或受命法官於自訴案件第一次審判期日前訊問及調查結果，如認為案件有
    刑事訴訟法第二百五十二條至第二百五十四條之情形者，得以裁定駁回其自訴，
    同法第三百二十六條第三項定有明文。
二、本件自訴意旨略以：被告甲○○係自訴人乙○○所招募自民國九十二年三月二十
    日起至九十三年二月五日止，每會新台幣（下同）五千元，採內標制，每月五日
    、二十日各開標一次之互助會會員，竟意圖為自己不法之所有，於九十二年四月
    五日，在台中市○○路三八二號友愛無線水湳站，以一千四百元標金得標並領取
    會款七萬三千四百元後，僅支付一次死會會款，即避不見面，自訴人屢向催討無
    著始知受騙。因認被告涉犯刑法第三百三十九條第一項詐欺之罪嫌云云。
三、按犯罪事實應依證據認定之，無證據不得認定其犯罪事實，刑事訴訟法第一百五
    十四條第二項定有明文；另刑法第三百三十九條第一項詐欺罪之成立，係以行為
    人意圖為自己或第三人不法之所有，以詐術使人陷於錯誤，而將本人或第三人之
    物交付為要件。本件自訴人認被告涉犯詐欺之罪嫌，無非係以被告得標後，未按
    月繳納死會會款為其依據。然訊之被告甲○○，固坦承參加前揭互助會並標取會
    款後未繼續繳納死會會款之事實，惟否認有詐騙自訴人之意思，辯稱：自訴人係
    友愛無線水湳站之站長，伊因開計程車而與自訴人認識，伊之前即有跟自訴人所
    召募之另一互助會，自訴人對伊經濟狀況甚為了解，伊係於該另互助會快結束時
    ，繼續跟此互助會，伊當時標此互助會是為了還賭債，打算以開計程車之收入繳
    納會款，但因標會所取得之會款不夠還賭債，加上地下錢莊催債，方無力繳納死
    會會款，且伊自九十二年四月底去中國大陸探親至同年九月五日返台，才未與自
    訴人處理等語。
四、經查，自訴人於九十二年九月三十日在本院稱：「（問：你如何認識被告？）一
    年多以前他開計程車，我是計程車的站長所以跟他認識」、「（問：他在這一會
    之前還有跟你什麼會？）有跟一個每會三千元的，有三十個會員，他有正常繳納
    ，後來又跟了這一會，繳了一次死會後跑掉，所以三千元那會最後兩會也沒有繳
    」、「他欠人家很多錢，也有向錢莊借錢，之前還擺得平，後來被錢莊的利息壓
    慘了」、「（問：被告跟你此互助會及標會當時是否你都了解他的經濟情形？）
    是的，我都了解」、「（問：你的意思是被告是被錢莊利息壓得沒錢繳會款，而
    不是故意詐騙你？）是的」（參本院卷第六二～第六四頁訊問筆錄），足徵自訴
    人與被告認識已有一年多之時間，被告亦曾參加自訴人另所招募共三十會之互助
    會，並已繳了二十八會之會款，自訴人對被告經濟一向困窘之情甚為清楚，且被
    告係因經濟拮据方無法繳納此會會款，被告非故意詐騙自訴人，自訴人亦無陷於
    錯誤之情形。又被告於九十二年十月二十一日在本院當庭償還自訴人三萬元會款
    ，不足部分亦與自訴人達成和解（參本院該日訊問筆錄），益徵其自中國大陸返
    台後，即積極處理此事，其當時應無不法所有之意圖至明。因認被告所辯堪以憑
    採，本件應僅為兩造間之民事糾葛問題，核與刑法第三百三十九條第一項詐欺罪
    之構成要件不合，尚難以該罪相繩。此外，復查無任何積極證據足資證明被告有
    何詐欺犯行，既為犯罪嫌疑不足，依右揭條文規定，自應為駁回自訴之裁定。
據上論斷，應依刑事訴訟法第三百二十六條第三項、第二百五十二條第十款，裁定如
主文。
中      華      民      國    九十二    年      十      月     三十    日
                              台灣台中地方法院刑事第十三庭
                                    審判長法  官  許旭聖
                                          法  官  許月馨
                                          法  官  李秋娟
右正本證明與原本無異。
如不服本裁定，應於裁定送達後五日內向本院提出抗告狀。
                                          書記官
中      華      民      國    九十二    年      十      月     三十     日


司法院資訊處製作；財團法人民間司法改革基金會備份。
